【裁判字號】    90,交上易,1571
【裁判日期】    900815
【裁判案由】    過失致死等
【裁判全文】
臺灣高等法院臺中分院刑事判決              民國九十年度交上易字第一五七一號
    上  訴  人
    即  被  告  丙○○
    選任辯護人  張志新
                張慶宗
右上訴人因過失致死等案件，不服臺灣彰化地方法院中華民國九十年五月廿五日第一
審判決（民國九十年度交訴字第二七號，起訴案號：臺灣彰化地方法院檢察署民國八
十九年度偵字第九四九二號），提起上訴，本院判決如左：
    主      文
上訴駁回。
    事      實
一、丙○○於民國八十九年十一月十四日晚上在友人家中飲宴，因喝酒過量，已不能
    安全駕駛動力交通工具，竟仍駕駛車牌號碼ＱＧ─九三０六號自小客車由彰化縣
    芳苑鄉往二林方向行駛，欲回其二林鎮家中，其應注意行車速度在郊外道路時速
    不得超過六十公里，及汽車行進中駕駛人應注意車前狀況，隨時採取必要安全措
    施，而依當時情形又無不能注意之情事，竟疏於注意，以時速約七、八十公里之
    車速超速行駛，當晚十一時二十分許，行經斗苑路後寮段時，由後撞及同方向徒
    步行走之路人合共，再於距第一現場約一○九○公尺處撞及騎乘車號ＦＲ三－
    六一七號機車之葉淑貞，又於距第二現場約一八○公尺處撞及騎乘腳踏車之徐玉
    春，而後在距第三現場約四百五十公尺處追撞由乙○○所駕駛之車號Ｙ二－三九
    九五號自小貨車，丙○○之小客車因之衝落路旁小水溝內而無法再行駛。合共
    、葉淑貞被撞，顱內出血、當場死亡，徐玉春因肢體多發性外傷，於送醫途中死
    亡，乙○○則受有左眼尾擦傷（傷害部分已撤回告訴）。丙○○肇事後經測得血
    液中所含酒精成份高達每公合二七七毫克，換算吐氣所含酒精濃度每公升一‧三
    八毫克。
二、案經臺灣彰化地方法院檢察署檢察官相驗後自動檢舉偵查起訴。
    理      由
一、訊據上訴人即被告丙○○坦承於前開時地酒後駕車撞及騎腳踏車之徐玉春及乙○
    ○所駕駛之自小貨車，而否認其餘犯行，辯稱：只記得先撞到一個東西，清醒之
    後就撞到小貨車，不知道當時車速多少，也不知有無再撞到其他人云云，惟查被
    告肇事遺留有四個現場，第一現場在斗苑路後寮段距斗苑路中油加油站約二百公
    尺處，係撞到行人合共，第二現場距第一現場約一千零九○公尺處，被害人為
    葉淑貞，第三現場則距第二現場約一百八十公尺，被害人係徐玉春，第四現場距
    第三現場有四百五十公尺，係追撞乙○○之自小貨車，此有警方製作之道路交通
    事故調查報告表、現場圖及原審現場勘驗筆錄可稽，而觀之卷附現場照片顯示，
    第一現場即合共陳屍處遺留有拖鞋、燈罩及手機之散落物，該燈罩經警方比對
    結果，確係自被告所駕駛之ＱＧ－九三○六號自小客車上掉落，另被告所駕駛之
    自小客車擋風玻璃與引擎蓋遺留有血跡，其ＤＮＡ之ＳＴＲ型別與被害人徐玉春
    之ＤＮＡ相符，徐玉春所騎腳踏車上遺留之白色油漆與採自被告之小客車上之白
    色油漆相似，有內政部警政署刑事警察局八十九年十一月三十日刑醫字第一八五
    五八二號及九十年一月十五日刑鑑字第一八七二二○號鑑驗通知書各一份附卷可
    憑，再參以目擊證人李振哲證陳：「在斗苑路中油加油站往東約二百公尺附近發
    現一個人橫躺在路旁：：：我有看到一部白色的車子撞到人後逃逸：：：」「是
    再過加油站約二百公尺處，有看到被告撞到東西：：：」等語（相驗卷二十頁、
    原審卷九六、九七頁），已可確認第一現場之被害人合共及第三現場之被害人
    徐玉春皆係遭被告之自小客車撞及無誤。至於被害人葉淑貞被撞之第二現場，據
    當時騎機車路過該處之證人洪郁婷於原審證稱：「我有聽到一聲撞擊聲」，另一
    證人陳韻茹亦證陳：「有聽到機車被撞到飛過來的聲音，是將近晚上十一點半被
    撞」等語（原審卷三六、三七頁），再參以證人即車禍後駕車經過現場之陳重合
    於警訊及原審證稱：「：：：我於八十九年十一月十四日二十三時二十分許駕駛
    Ｈ五－五二二六號小客車由芳苑往二林行駛途中，發現芳苑鄉○○路有四件車禍
    ，我經過前三件到第四件車禍現場有人攔車，我就停下來，他要我載他去醫院（
    肇事者丙○○），我說我要先報警，丙○○要我幫他做偽證，說他是由二林往芳
    苑行駛：：：我說不可能」，「我看到三件到四件，是連鎖車禍的現場」（相驗
    卷廿一頁、原審卷五十八頁），另在第四現場被追撞之證人乙○○於警訊及原審
    陳稱：「：：：我於發生事故時間駕駛Ｙ二－三九九五號自小貨車，由芳苑村往
    二林鎮方向行駛，在駛至芳苑鄉○○路一五○線三公里處，突然聽到我車後方碰
    一聲後，我整台車失控，左右方向亂跑，再翻車後停在路中央，而我看到ＱＧ－
    九三○六號自小客車在撞我後方後繼續向前衝，後車尾衝入路旁水溝，車內駕駛
  座爬出一名年青人（指被告）」（相驗卷九、十頁），按第一現場至第四現場總
    長為一千七百二十公尺，以被告車速時速七、八十公里計算，費時不到二分鐘，
    而目擊第一現場之證人李振哲於警訊證陳：「我有看到一部白色的車子撞到人（
    指合共）後逃逸」，（相驗卷二○頁），被告所駕自小客車為同色系之白色，
    又無人目擊另有其他相同色系之車輛經過現場，四個現場復與被告行車方向相同
    ，即難認車禍第二現場係其他車輛造成，堪信上開四件車禍皆係被告駕車造成無
    訛。再被害人合共、葉淑貞、徐玉春確因車禍受傷致死，亦經臺灣彰化地方法
    院檢察署檢察官督同檢驗員相驗屬實，製有驗斷書、勘驗筆錄及相驗屍體證明書
    在卷可憑，是被告駕車肇事致被害人死亡，應已明確。又被告肇事後所做之血液
    中所含酒精濃度測得高達每公合二七七毫克，相當於吐氣所含酒精測試濃度每公
    升一‧三八毫克，有藥、毒物檢驗結果附卷可稽，而法務部在八十八年五月十日
    邀請相關單位及學者專家共同研討，認酒精吐氣含量達○‧五五毫克，或血液酒
    精濃度達○‧一一％以上者，其肇事率為正常人之十倍，以被告吐氣所含酒精濃
    度每公升一‧三八毫克，自已達不能安全駕駛之程度，是其肇事當時已達不能安
    全駕駛動力交通工具，應無置疑。
二、按駕駛人應注意行車速度，在郊外道路時速不得超過六十公里；又汽車行駛時，
    駕駛人應注意車前狀況，並隨時採取必要之安全措施；另飲用酒類或其他類似物
    後其吐氣所含酒精成份超過每公升零點二五毫克或血液中酒精濃度超過百分之０
    點０五以上者，汽車駕駛人不得駕車，此為駕駛人應行注意之基本事項，並據道
    路交通安全規則第九十三條第一項第一款、第九十四條第三項及第一百十四條第
    二款定有明文。被告考領有駕駛執照，有道路交通事故調查報告表載明，其當熟
    知上揭規定，而肇事後對於被告所實施之酒精濃度測試，發現其酒精濃度高達每
    公升一、三八毫克，已如前述，且當時依其情況，又非不能注意，竟疏不注意，
    以致肇事，其有過失至明。再被害人合共、葉淑貞、徐玉春因本件車禍死亡，
    與被告之過失行為間並有相當因果關係。從而，被告過失致人於死犯行，洵堪認
    定。
三、核被告丙○○所為，係犯刑法第二百七十六條第一項及第一百八十五條之三之罪
    。被告以一個過失行為，接續造成合共、葉淑貞、徐玉春死亡，侵害數法益，
    為想像競合犯，依刑法第五十五條之規定，從一重之過失致死罪處斷。又被告所
    犯刑法第二百七十六條第一項及第一百八十五條之三之公共危險罪間，犯意各別
    ，行為互殊，應予分論併罰。被告係汽車駕駛人，其酒醉駕車因而致被害人合
    共、葉淑貞、徐玉春死亡，依法就過失致死罪部分加重其刑。原審以被告行車未
    遵守交通規則，且因係酒後駕車釀成此悲劇，過失程度重大，所生危害甚鉅，因
    此審酌犯情及犯後已償付被害人家屬賠償金，有調解書在卷可憑等一切情狀，適
    用道路交通管理處罰條例第八十六條第一項、刑法第十一條前段、第一百八十五
    條之三、第二百七十六條第一項、第五十五條、第五十一條第五款、罰金罰鍰提
    高標準條例第一條前段，就過失致死部分量處被告有期徒刑一年四月，就不能安
    全駕駛動力交通工具而駕駛部分，量處有期徒刑十月並定應執行刑為有期徒刑二
    年，其認事用法及量刑洵無不合。被告上訴意旨謂被害人合共、葉淑貞非其肇
    事致死云云，非可採取，另請求宣告緩刑一節，因其肇事之情節及過失之程度重
    大，應屬不宜，是其上訴為無理由，應予駁回。
四、據上論斷，應依刑事訴訟法第三百六十八條，判決如主文。
本案經檢察官甲○○到庭執行職務。
中       華       民       國   九  十    年     八      月    十五     日
                                臺灣高等法院臺中分院刑事第二庭
                                      審判長法  官  羅  禮  政
                                            法  官  蔡  聰  明
                                            法  官  陳  欣  安
右正本證明與原本無異。
不得上訴。
                                            書記官  紀  美  鈺
中       華       民       國   九  十    年     八      月    十六     日
附錄本案論罪科刑法條全文
刑法第一百八十五條之三：
服用毒品、麻醉藥品、酒類或其他相類之物，不能安全駕駛動力交通工具而駕駛者，
處一年以下有期徒刑、拘役或三萬元以下罰金。
刑法第二百七十六條：
因過失致人於死者，處二年以下有期徒刑、拘役或二千元以下罰金。
從事業務之人，因業務上之過失犯前項之罪者，處五年以下有期徒刑或拘役，得併科
三千元以下罰金。
                                                                        Ｋ


司法院資訊處製作；財團法人民間司法改革基金會備份。
